【裁判字號】    97,台上,2179
【裁判日期】    971016
【裁判案由】    清償債務
【裁判全文】
最高法院民事判決            九十七年度台上字第二一七九號
上  訴  人  苗栗縣農會
法定代理人  乙○○
訴訟代理人  張智宏律師
被 上訴 人  甲○○
上列當事人間請求清償債務事件，上訴人對於中華民國九十七年
五月二十七日台灣高等法院台中分院第二審更審判決（九十七年
度上更(二)字第二號），提起上訴，本院判決如下：
    主  文
上訴駁回。
第三審訴訟費用由上訴人負擔。
    理  由
本件上訴人之法定代理人已變更為乙○○，並據其具狀聲明承受
訴訟，合先敘明。
次查被上訴人主張：伊係上訴人農會鮮乳加工廠之酪農戶，長年
與其他酪農戶供應鮮乳予上訴人加工出售，上訴人自民國九十一
年五月起至同年六月止，共積欠伊生乳價款新台幣（下同）二百
零八萬六千六百二十五元，屢催未獲置理等情，爰依買賣關係，
求為命上訴人如數給付及加付法定遲延利息之判決（被上訴人超
過上開本息之請求，業受敗訴判決確定）。
上訴人則以：伊前雖收購被上訴人之生乳，惟嗣因市場供多需少
，苗栗縣政府農業局乃於九十年二月十九日召開「苗栗縣酪農鮮
乳加工廠與酪農戶生乳繳交及收購事宜第二次協商會議」（下稱
系爭會議），決議以一萬零八百公噸作為九十年之生乳收購量，
收購生乳量在六千六百公噸以內，仍依照原基準價收購，超過六
千六百公噸以外部分，則統籌外調其他乳廠，外調手續費由酪農
戶負擔每公斤○．四元，無法外調之生乳由伊酪農鮮乳加工廠加
工處理，由酪農給付處理費，並領回自行處理。是伊僅於六千六
百公噸範圍內，有支付生乳價款之義務，超過部分，被上訴人應
支付處理費，結算後伊已無付款義務等語，資為抗辯。
原審斟酌全辯論意旨及調查證據之結果，以：兩造於七十六年三
月三十一日訂立苗栗縣農會酪農鮮乳加工廠生乳共同加工運銷合
約書，約定由被上訴人將生乳繳交上訴人加工運銷，合約有效期
間自八十六年四月一日起至八十七年三月三十一日止，期滿得重
新訂立合約。被上訴人於九十一年五、六月上、下半期各繳交三
萬七千二百七十一、三萬九千六百八十八、三萬四千零八十九及
三萬五千七百六十公斤之生乳予上訴人，上訴人應給付之各期乳
價分別為七十一萬六千四百九十五元、八十四萬四千五百二十一
元、七十一萬四千七百七十八元及八十六萬二千六百八十一元，
又被上訴人應返還上訴人九十一年一至三月份之差價三十五萬九
千四百十八元，及上訴人已支付被上訴人六十五萬零八百八十五
元之事實，為上訴人所不爭執，並有合約書、收乳傳票、付款傳
票及苗栗縣農會付款單等在卷可稽，堪信真實。上開合約屆滿後
，上訴人仍續收購被上訴人之生乳，應認兩造間就生乳之買賣有
默示之契約法律關係存在。又系爭會議係由上訴人與酪農戶所推
派之代表與會，而在上開會議召開時，依九十二年二月七日修正
公布之農業發展條例第二十六條第二項規定訂立之「農業產銷班
設立暨輔導辦法」，尚未施行，是該辦法所定「農業產銷班以所
推派班長對外代表產銷班，效力及於各班員」尚無適用餘地；又
被上訴人雖亦出席該會議，惟因不同意會議之意見，中途即離席
等情，業據證人余清峰結證屬實。本件兩造間原即存有生乳收購
合約，約定由上訴人（原判決誤植為被上訴人）運銷被上訴人（
原判決誤植為上訴人）所飼養之全部牛群產乳，被上訴人不得將
產乳自行販賣或加工，否則上訴人得隨時終止合約。則於該合約
終止前，被上訴人既負有交付生乳義務，尚不能因其於決議後繼
續交付生乳之舉動，即認其係默示同意決議內容，承諾上訴人之
新要約。況上訴人亦陳稱「伊係依六千六百公噸及各酪農前年度
繳交生乳總量的比例，作為九十一年度收購生乳量的配額」，而
觀其就上訴人九十年、九十一年度合約超收量之說明，亦係以全
體酪農總繳乳量為據，算出全體酪農合約超收量占總繳乳量之比
例，再以被上訴人個人九十年全年度總繳乳量乘以該比例，作為
被上訴人九十年合約超收量；上訴人既係於次年度方以全體酪農
繳乳量為計算基礎，算出被上訴人個人之超收量，則被上訴人於
交付生乳當時，如何知悉其本身是否超量，而能有所表示？且上
訴人於九十年二月十九日決議作成之後至九十一年七月止，對於
被上訴人繳交之生乳，亦係全數收購、付款，未曾依決議內容處
理。是被上訴人指決議後兩造之收乳、付款都如往常，沒有改變
乙節，即非子虛；自不能單憑被上訴人知悉決議內容後繼續繳交
生乳之行為，即認其係默示同意系爭決議，而成立新約。再系爭
會議紀錄決議第二項雖記載，上訴人向酪農收購生乳總量在六千
六百公噸以內者，仍依原價收購，超出該數量部分，則由上訴人
統籌外調其他乳廠處理，無法外調之生乳，仍由上訴人酪農鮮乳
加工廠加工處理，由酪農支付處理費，並領回加工品自行處理。
然依證人許滿顯及邱其彥之證詞，該決議係希望上訴人與酪農間
應遵守生乳的供應及收購量，相關細節如各個酪農之收購量等問
題，仍應由上訴人與酪農間另訂立契約解決。足見該決議應僅係
上訴人與酪農間原則性之協議，兩造間仍須再依該決議之內容，
進一步協商每年收購總量、各酪農基本收購量、超收量及加工費
計算等詳細事宜，始能明確。而上訴人於上開決議後，並未進一
步與被上訴人協商，乃上訴人所不爭執，即憑該會議紀錄及本身
製作之「九十年度酪農戶協議生產量明細表」，逕認被上訴人應
負擔之九十年度及九十一年度超收生乳之加工費用四十七萬七千
七百零三元、一百六十萬八千九百二十二元，均有違上開決議之
內容。兩造間既未再進一步協商買賣變動事宜，並達成合意，自
仍應依原買賣契約內容履行。上訴人對所收購系爭生乳數量及價
金均不爭執，自應負給付價金之義務。扣除被上訴人已收受外調
他廠之生乳價款四萬一千五百四十七元後，上訴人應給付之價金
應為二百零八萬六千六百二十五元（計算方式：3,138,475－359
,418 －650,885－41,547 ＝2,086,625）。從而，被上訴人本於
給付買賣價金請求權，請求上訴人如數給付及加付遲延利息，應
予准許，為其心證之所由得，並說明兩造其餘攻擊防禦方法不一
一論述，爰維持第一審所為上訴人敗訴部分之判決，駁回其上訴
。
查證人之證言是否可採，審理事實之法院本得衡情認定（本院二
十年上字第二０五二號判例參照）；又取捨證據、認定事實屬於
事實審法院之職權，若其取捨、認定並不違背法令，即不許任意
指摘其採證或認定不當，以為上訴理由（本院二十八年上字第二
八號、同年上字第一五一五號判例參照）。原審根據證人余清峰
、許滿顯、邱其彥之證詞及參酌其他一切情狀，認被上訴人不受
系爭會議決議之拘束，兩造仍應依原契約履行，而為上訴人不利
之判決，經核於法並無違誤。上訴論旨，猶以原審取捨證據、認
定事實，解釋意思表示之職權行使暨其他與原判決基礎無涉之理
由，指摘原判決不當，求予廢棄，非有理由。至上訴人上訴理由
所稱：果被上訴人確有授權與會酪農戶代表參與系爭會議，依民
法第一百六十七條、第一百六十九條及第一百零三條規定，其決
議之效力自及於被上訴人云云，係上訴本院後所提出之新攻擊防
禦方法，依民事訴訟法第四百七十六條第一項之規定，本院不予
審酌，附予敘明。
據上論結，本件上訴為無理由。依民事訴訟法第四百八十一條、
第四百四十九條第一項、第七十八條，判決如主文。
中    華    民    國  九十七  年    十    月   十六   日
                      最高法院民事第六庭
                          審判長法官  朱  建  男
                                法官  顏  南  全
                                法官  林  大  洋
                                法官  沈  方  維
                                法官  王  仁  貴
      本件正本證明與原本無異
                                      書  記  官
中    華    民    國  九十七  年    十    月  二十八  日
                                                     Ｒ


司法院資訊處製作；財團法人民間司法改革基金會備份。
